【裁判字號】    95,上訴,499
【裁判日期】    950524
【裁判案由】    違反毒品危害防制條例等
【裁判全文】
臺灣高等法院高雄分院刑事判決         95年度上訴字第499號
上  訴  人
即  被  告  乙○○
選任辯護人  鄭國安律師
            吳麗珠律師
            許瑜容律師
上列上訴人因違反毒品危害防制條例等案件，不服臺灣高雄地方
法院94年度重訴字第122 號中華民國95年1月26日第一審判決（
起訴案號：臺灣高雄地方法院檢察署94年度偵字第18257 號；併
辦案號：同署94年度偵字第27724 號），提起上訴，本院判決如
下：
     主  文
上訴駁回。
     事  實
一、乙○○與甲○○（經原審法院判處有期徒刑12年，褫奪公權
    8 年確定）明知不得私運管制物品進口，且海洛因係毒品危
    害防制條例第2 條第2 項第1 款所明定之第一級毒品，屬於
    行政院公告「管制物品項目及其數額」甲項第4 款所列之管
    制進出口物品，不得持有、運輸、私運進口。詎甲○○及乙
    ○○竟與真實姓名年籍均不詳之成年男子共同基於運輸毒品
    及私運管制物品進口之犯意聯絡，由甲○○及乙○○先於民
    國94年8 月21日，由高雄小港國際機場搭乘越南航空公司編
    號VN-927號班機經越南胡志明市轉往柬埔寨金邊市，並於94
    年8 月24日23時許，由該男子在金邊市甲○○及乙○○住宿
    之飯店外，將第一級毒品海洛因2 包（其中1 包淨重為526.
    42公克，純度百分之73.45 ，純質淨重386.66公克，內含極
    微量第一級毒品海洛因殘留而無法析離之空包裝重15.97 公
    克；另一包淨重為695.61公克，純度百分之74.09 ，純質淨
    重515.38公克，內含極微量第一級毒品海洛因殘留而無法析
    離之空包裝重21.30 公克）及該男子所有束褲6 件交予甲○
    ○（每包海洛因分別以膠帶各黏在1 件女用束褲上，外面再
    各套2 件女用束褲）。亦即甲○○及乙○○以將海洛因夾藏
    在女用束褲內之掩人耳目方式運輸第一級毒品海洛因。雙方
    約定由甲○○及乙○○將上開第一級毒品海洛因私運進口後
    ，再於高雄小港國際機場內會合，其後，甲○○及乙○○乃
    於94年8 月25日搭乘越南航空公司編號VN-926號班機，自越
    南返臺抵達高雄國際小港機場，將上述第一級毒品海洛因2
    包運輸而私運進口至我國境內。嗣於同日22時45分許，因員
    警陳永盛於甲○○及乙○○通關時，發現渠等2 人形跡可疑
    ，會同財政部高雄關稅局（下稱高雄關稅局）人員洪麗華及
    陳麗惠，依海關緝私條例第11條之規定，對於甲○○及乙○
    ○之身體實施搜索，在甲○○及乙○○身上共起獲上開海洛
    因2 包及該男子所有束褲6 件，而悉上情，均扣押之。
二、案經法務部調查局航業海員調查處高雄站移送臺灣高雄地方
    法院檢察署檢察官偵查起訴。
     理  由
壹、證據能力方面：
一、按被告以外之人於審判外之言詞或書面陳述，除法律有規定
    者外，不得作為證據；再被告以外之人於審判外向法官所為
    之陳述，得為證據；又被告以外之人於偵查中向檢察官所為
    之陳述，除顯有不可信之情況者外，得為證據；另被告以外
    之人於檢察事務官、司法警察官或司法警察調查中所為之陳
    述，與審判中不符時，其先前之陳述具有較可信之特別情況
    ，且為證明犯罪事實存否所必要者，得為證據；再下列文書
    ，亦得為證據：1 除顯有不可信之情況外，公務員職務上製
    作之紀錄文書、證明文書。2 除顯有不可信之情況外，從事
    業務之人於業務上或通常業務過程所須製作之紀錄文書、證
    明文書。3 除前2 款之情形外，其他於可信之特別情況下所
    製作之文書，亦得為證據；又被告以外之人於審判外之陳述
    ，雖不符刑事訴訟法第159 條之1 至第159 條之4 之規定，
    而經當事人於審判程序同意作為證據，法院審酌該言詞陳述
    或書面陳述作成時之情況，認為適當者，亦得為證據；另當
    事人、代理人或辯護人於法院調查證據時，知有第159 條第
    1 項不得為證據之情形，而未於言詞辯論終結前聲明異議者
    ，視為有前項之同意，刑事訴訟法第159 條第1 項、第159
    條之1 第1 項、第2 項、第159 條之2 、第159 條之4 、第
    159 條之5 第1 項、第2 項分別定有明文。查：
  (一)甲○○於警詢之證述：渠於警詢中所為之證述，就被告乙○
    ○而言，屬被告以外之人於審判外之言詞陳述，依刑事訴訟
    法第159 條第1 項之規定，前述供述證據原則上不具證據能
    力，然此等陳述既未經檢察官、被告及辯護人就其證據能力
    表示異議，於審判程序中經原審及本院提示並告以要旨，且
    各由檢察官、辯護人及被告乙○○表示意見，亦均表示無意
    見，復審酌甲○○上開言詞陳述作成時並無任何不適當之情
    況，又衡諸甲○○為直接見聞前揭運輸第一級毒品海洛因犯
    罪構成要件事實之人，就前揭是否成立共同正犯之犯意聯絡
    事實有直接關聯，從而若欲判斷被告乙○○是否成立犯罪，
    實有引用甲○○於警詢中供述之必要性，故依刑事訴訟法第
    159 條之5 第2 項之規定，自得逕以前開證人警詢中之證述
    採為認定事實之依據。
  (二)偵查中對被告以外之人（包括證人、鑑定人、告訴人、被害
    人及共同被告等）所為之偵查筆錄，或被告以外之人向檢察
    官所提之書面陳述，性質上均屬傳聞證據。惟現階段刑事訴
    訟法規定檢察官代表國家偵查犯罪、實施公訴，依法其有訊
    問被告、證人及鑑定人之權，證人、鑑定人且須具結，而實
    務運作時，檢察官偵查中向被告以外之人所取得之陳述，原
    則上均能遵守法律規定，不致違法取供，其可信度極高，職
    是，被告以外之人前於偵查中已具結而為證述，除反對該項
    供述得具有證據能力之一方，已釋明「顯有不可信之情況」
    之理由外，不宜以該證人未能於審判中接受他造之反對詰問
    為由，即遽指該證人於偵查中之陳述不具證據能力。本院查
    證人甲○○於94年8 月26日檢察官偵查中經具結後所為之陳
    述，其未曾提及檢察官在偵查時有不法取供之情形，又查無
    顯不可信之情況，依上開說明，其於偵查中之證言自具有證
    據能力。
  (三)法務部調查局鑑定報告書2 份，雖為被告以外之人於審判外
    所為之書面陳述，屬於傳聞證據，然此乃臺灣高雄地方法院
    檢察署檢察官於偵查中，依刑事訴訟法第208 條第1 項規定
    ，囑託法務部調查局鑑定，法務部調查局依刑事訴訟法第20
    8 條第1 項準用同法第206 條第1 項規定所出具之書面鑑定
    報告，此觀諸上開鑑定通知書上通知單位欄之記載自明，應
    屬刑事訴訟法第159 條第1 項「被告以外之人於審判外之言
    詞或書面陳述，除法律有規定者外，不得作為證據」規定所
    稱「法律有規定者」之情形，應有證據能力，附此敘明。
  (四)入出境查詢結果2 紙，雖為被告以外之人於審判外所為之書
    面陳述，屬於傳聞證據，然屬於公務員於職務上製作，經常
    處於可受公開檢查之狀態，設有錯誤，甚易發現而予及時糾
    正之紀錄文書，應屬刑事訴訟法第159 條之4 第1 款所稱之
    紀錄文書，又查無證據證明上開入出境查詢結果1 紙，顯有
    不可信之情況，揆諸前揭規定，應認得為證據，而有證據能
    力。
  (五)高雄關稅局扣押貨物、運輸工具收據及搜索筆錄影本各1 份
    ，雖均為被告以外之人於審判外之陳述，屬於傳聞證據，且
    非被告以外之人於審判外向法官、於偵查中向檢察官或於檢
    察事務官、司法警察官或司法警察調查中所為之陳述，復係
    針對個案而製作，亦非刑事訴訟法第159 條之4 所示文書，
    惟因檢察官、被告及其辯護人於法院調查證據時，知有刑事
    訴訟法159 條第1 項不得為證據之情形，未於言詞辯論終結
    前聲明異議，應視為同意作為證據，且本院審酌上開文書之
    形式及取得之過程並無瑕疵、與待證事實具有關連性等情況
    ，認為適當，應認依刑事訴訟法第159 條之5 第2 項之規定
    ，得為證據，而有證據能力。
二、再按，傳聞法則乃對於被告以外之人於審判外之言詞或書面
    陳述，亦即針對被告以外之人於審判外以言詞或書面所為之
    供述證據所為之規範。卷附扣案物品照片4 幀，乃以科學、
    機械之方式，對於當時狀況所為忠實且正確之記錄，性質上
    並非供述證據，自無刑事訴訟法第159 條第1 項規定之適用
    ，附此敘明。
貳、實體方面：
一、訊據上訴人即被告乙○○（下稱被告）對於在上揭時地與甲
    ○○共同私運海洛因粉末2 包回台被警查獲之事實供認不諱
    ，惟矢口否認有運輸第一級毒品及私運管制物品進口犯行，
    辯稱：伊不知所運送回台之白色粉末係第一級毒品海洛因，
    且誤認為了節稅才同意幫陳蘇麗華私運回台，又伊供出本件
    毒品來源而破獲陳蘇麗華販毒案件，依毒品危害防制條例第
    17條得減輕其刑云云。經查：
  (一)上開事實，業據被告乙○○於原審審理時供承不諱（見原審
    卷第93頁至第113 頁），核與同案被告即證人甲○○於偵查
    中具結證稱：「（問：既然要避稅金，為何不放包包或直接
    提拿？），對方說要用穿著，並說這是白粉，當時我有告訴
    乙○○這是白粉」、「（問：拿一包東西給乙○○時，他作
    何表示？），當時他表示一包這麼大包怎麼帶」、「（問：
    是否懷疑所帶為毒品？），有」等語（見第18257 號偵查卷
    第30頁、第32頁）；再者，被告乙○○雖是國小肄業，平日
    以販賣甘蔗為生，惟在傳媒及資訊發達之今日，常有旅客自
    國外非法攜帶毒品闖關為治安單位查獲之新聞，被告自不能
    諉為不知；且揆之常情，苟為節稅而私運物品回台，則夾藏
    於行李中之隱密處即可，自無以3 條女用束褲夾藏白粉於其
    內之理！益證被告乙○○知情而運輸第一級毒品海洛因回台
    。扣案之疑似海洛因之粉末2 包，經公訴人送請法務部調查
    局鑑定結果，均含第一級毒品海洛因成份，有鑑定報告書2
    份附卷可佐（參見94年度偵字第18257 號卷第155-156 頁）
    ，復有入出境查詢結果、高雄關稅局扣押貨物、運輸工具收
    據及搜索筆錄影本、扣案物品照片4 幀等資料（參見警卷第
    22 頁 、第46至47頁、94年度偵字第27724 號卷第9-10頁）
    在案可按，足認被告乙○○於上揭時地，運輸而私運進口之
    物品，確為第一級毒品海洛因無疑。
  (二)被告乙○○自94年8 月25日運輸而私運第一級毒品海洛因回
    台被查獲至94年9 月8 日檢察官偵查中，均一致供稱系爭第
    一級毒品海洛因2 包，係一真實姓名不詳之成年男子所交付
    ，並非陳蘇麗華所交付而託運回台；而證人即同案被告甲○
    ○於本院審理中證稱：系爭第一級毒品海洛因2 包係陳蘇麗
    華所交付，並非某真實姓名不詳之成年男子所交付，且僅告
    知為避稅而交付白粉運輸回台云云（本院95年5 月3 日審判
    筆錄），依上開理由一之(一)、(二)之說明，顯係事後迴護被告
    乙○○之飾詞，並非可採。又本件被告乙○○犯毒品危害防
    制條例第4 條第1 項之罪，未因供出毒品來源，因而破獲陳
    蘇麗華販賣第一級毒品案件，有臺灣高雄地方法院檢察署95
    年4 月24日雄檢博列94偵18257 字第27836 號函及法務部調
    查局航業海員調查處高雄站95年5 月4 日航高緝字第095000
    05470 號函附卷可稽（見本院卷第57頁、第74頁、第75頁）
    ，自無毒品危害防制條例第17條之適用，被告此部分辯解，
    亦屬無據。
二、查海洛因係毒品危害防制條例第2 條第2 項第1 款規定之第
    一級毒品，且為行政院於92年10月23日依懲治走私條例修正
    公告之「管制物品項目及其數額」甲項第4 款所明定之管制
    進出口物品。核被告所為，係犯毒品危害防制條例第4 條第
    1 項之運輸第一級毒品罪及懲治走私條例第2 條第1 項之私
    運管制物品進口罪。被告乙○○與甲○○及該不詳姓名年籍
    之成年男子，就上開犯行，有犯意聯絡及行為分擔，均為共
    同正犯。被告乙○○持有海洛因之低度行為，為運輸海洛因
    之高度行為所吸收，不另論罪。被告乙○○所犯上開二罪，
    乃一行為而同時觸犯二罪名，為想像競合犯，應依刑法第55
    條規定，從較重之運輸第一級毒品罪處斷。又被告所犯上開
    運輸第一級毒品罪之法定本刑為死刑或無期徒刑之罪，惟念
    渠並無製造、運輸或販賣毒品之前科，此有臺灣高等法院被
    告前案紀錄表各1 份在卷可稽，且私運入境之海洛因尚未流
    入市面造成實害，被告亦未有實際利得，是本院認宣告法定
    最輕本刑之無期徒刑，猶嫌過重，其犯罪情狀尚堪憫恕，爰
    依刑法第59條之規定，酌予減輕其刑。
三、原審認被告罪證明確，因而適用毒品危害防制條例第4 條第
    1 項、第18條第1 項前段、第19條第1 項、刑法第11條、第
    28條、第55條、第59條、第37條第2 項之規定，並審酌被告
    自國外運輸及私運管制物品第一級毒品海洛因入境，對社會
    存有潛在之危害性，然審酌被告運輸之第一級毒品海洛因尚
    未流入市面造成實害，及其等犯後坦承部分犯行，態度良好
    等一切情狀，量處有期徒刑12年，又依被告所犯運輸第一級
    毒品罪之性質，認有褫奪公權之必要，爰併依刑法第37條第
    2 項規定，併予宣告褫奪公權8 年。另說明扣案之海洛因2
    包，為第一級毒品海洛因，應依毒品危害防制條例第18條第
    1 項前段之規定，不問屬於犯人與否，均宣告沒收銷燬之；
    盛裝上開扣案白粉2 包之空包裝袋雖經法務部調查局就之與
    其所盛裝之第一級毒品海洛因分別鑑析其重量，有法務部調
    查局前開鑑定通知書2 紙在卷可憑（參見第18257 號偵查卷
    第155 頁、第156 頁），惟因法務部調查局一般係以傾倒之
    方式，將包裝袋內之第一級毒品海洛因倒出而與包裝袋分離
    而稱重，必要時，輔以刮杓刮取袋內粉末，然無論依何種方
    式分離，包裝袋內均有極微量之第一級毒品海洛因殘留，業
    經法務部調查局93年3 月19日調科壹字第09300113060 號函
    釋在案，此為本院職務上已知之事實，足認前開空包裝袋，
    內含極微量第一級毒品海洛因殘留而無法析離，均應整體視
    為查獲之第一級毒品海洛因，依毒品危害防制條例第18條第
    1 項前段之規定，不問屬於犯人與否，均宣告沒收銷燬之。
    被告2 人用以置放夾藏上開第一級毒品海洛因之束褲6 件，
    係供被告乙○○、甲○○犯本件運輸毒品罪所用之物，且係
    該不詳姓名成年男子所有而交付被告2 人所用，爰依同法第
    19 條 第1 項規定，併予宣告沒收。另說明扣案之行動電話
    1 支（門號為0000000000號），雖係被告乙○○所有，無證
    據證明與本件犯行有何關連，不予宣告沒收。經核原判決認
    事用法均無不合，量刑亦甚妥適，被告上訴意旨否認犯罪，
    指摘原判決不當，為無理由，應予駁回。
據上論結，應依刑事訴訟法第368條，判決如主文。
本案經檢察官張金塗到庭執行職務。
中    華    民    國    95    年    5     月    24    日
                  刑事第五庭    審判長法  官  曾永宗
                                      法  官  任森銓
                                      法  官  陳  箐
以上正本證明與原本無異。
如不服本判決應於收受本判決後10日內向本院提出上訴書狀，其
未敘述上訴理由者，並得於提起上訴後10日內向本院補提理由書
狀（均須按他造當事人之人數附繕本）「切勿逕送上級法院」。
中    華    民    國    95    年    5     月    24    日
                                      書記官  陳武悅
附錄本判決論罪科刑法條：
毒品危害防制條例第4 條第1 項：
製造、運輸、販賣第一級毒品者，處死刑或無期徒刑；處無期徒
刑者，得併科新臺幣1,000 萬元以下罰金。
懲治走私條例第2 條第1 項：
私運管制物品進口、出口逾公告數額者，處7 年以下有期徒刑，
得併科新臺幣300 萬元以下罰金。
                                                    QK


司法院資訊處製作；財團法人民間司法改革基金會備份。
